【裁判字號】    97,易,898
【裁判日期】    971215
【裁判案由】    竊盜
【裁判全文】
臺灣屏東地方法院刑事判決               97年度易字第898號
公  訴  人  臺灣屏東地方法院檢察署檢查官
被      告  乙○○
                    （另案臺灣屏東監獄竹田分監執行中）
上列被告因竊盜案件，經檢察官提起公訴（97年度偵字第5084號
）本院判決如下：
    主  文
乙○○無罪。
    理  由
一、公訴意旨略以：被告乙○○意圖為自己不法之所有，而基於
    竊盜之犯意，於民國97年6 月20日凌晨4 時15分許，騎乘車
    號ZYZ-519 號輕機車前往屏東縣屏東市○○段822 地號農地
    ，持客觀上可供兇器使用之十字螺絲起子1 支，竊取陳添豐
    所有連接電線桿之電線約20公斤，得手後將之載回屏東縣屏
    東市○○路350 巷7 號租屋處前，以新臺幣（下同）3,800
    元之代價，變賣給不知情之某流動資源回收業者，得款花用
    殆盡。嗣經員警根據民眾舉報之機車車牌號碼循線查獲。因
    認被告乙○○涉犯刑法第321 條第1 項第3 款加重竊盜罪嫌
    而提起公訴。
二、按犯罪事實，應依證據認定之，無證據不得認定犯罪事實；
    被告或共犯之自白，不得作為有罪判決之唯一證據，仍應調
    查其他必要之證據，以察其是否與事實相符；不能證明被告
    犯罪者，應諭知無罪之判決，刑事訴訟法第154 條第2 項、
    第156 條第2 項、第301 條第1 項分別定有明文。認定犯罪
    事實所憑之證據，雖不以直接證據為限，間接證據亦包括在
    內，然而無論直接證據或間接證據，其為訴訟上之證明，須
    於通常一般人均不致有所懷疑，而得確信其為真實之程度者
    ，始得據為有罪之認定，倘其證明尚未達到此一程度，而有
    合理之懷疑存在時，即難遽採為不利被告之認定，最高法院
    著有76年臺上字第4986號判例可資參照。
三、本件公訴人提出被告乙○○於警詢中之自白為證，固據被告
    乙○○於本院審理中為刑求抗辯，辯稱其警詢中自白係因遭
    承辦警員帶往警局內所設「太空房」，即四周牆壁、地板均
    鋪設軟墊以防嫌疑人自戕之偵訊室內毆打後所為云云，然此
    不僅為本院依檢察官聲請傳喚到庭之證人，即承辦警員甲○
    ○、丙○○所否認外，經本院於審理期日當庭以全程播放之
    方式，調查該警詢錄音內容略為：(一)全長約17分鐘，未發現
    錄音中斷或可疑有不當作為之情形；(二)背景聲響時有操台語
    民眾交談及兒童喧嘩聲；(三)詢答間均以一問一答為之，雙方
    語氣平和自然，於被告各次答覆至警員進行次一提問間，均
    間有與記載、輸入該問答所需時間約略相當之短暫停頓；(四)
    詢答間並多有警員因不解或質疑被告所言而進一步問明處，
    略計有：1.被告描述犯罪地點為「私人田園」時，因警員未
    聽清而請求並旋獲被告再次重覆該名稱；2.被告陳述犯罪工
    具為十字起子，警員原未聽清，而問以是否為剪刀，待被告
    重覆後，警員似因懷疑其工具之適用性而再予確認後，方按
    被告所述記入筆錄；3.就被告陳稱其出售贓物之對象為流動
    攤販，因警員似尚有懷疑，被告乃以輕鬆語氣進一步說服之
    等情，依其情節，堪認為杜絕爭議，已踐行全程連續錄音（
    如上開(一)部分），地點係在警局供公眾進出洽公，即隨時有
    特定或不特定警員或民眾出入見聞之場所（如上開(二)部分）
    ，亦無警員先行完成筆錄交被詢問人照唸（如上開(三)部分）
    或可疑為按警員預先指示內容陳述（如上開(四)1.、2.、3.）
    之情形，全程均未發現其警詢過程及內容有何異常或可疑遭
    刑求之情事，堪認檢察官就該自白係出於被告之自由意志，
    已盡證明之義務，前開被告乙○○警詢中之自白，應認為有
    證據能力。
四、公訴意旨認被告乙○○涉有前揭竊盜犯行，除依其警詢中自
    白於前揭時地，駕駛上開車號輕型機車，並持其所有之十字
    型螺絲起子1 把為工具，至上址竊取重約20公斤之電線，旋
    售予不知情之流動資源回收業者云云外，無非以證人即被害
    人陳添豐於警詢中之證述，及現場採證照片3 幀為其佐證。
    然依所舉被告自白以外之2 項證據部分，其證人即被害人陳
    添豐於本件案發時既未在場目擊，乃至於承辦警員詢問時，
    僅證稱其經營之上開農地於前開案發時點前後，確曾失竊長
    約35公尺，價值約1,000 元電線等客觀受害結果，對於竊案
    發生之具體日期，則表明已經不復記憶（警卷第13頁）等語
    ；另就採證照片部分，亦在呈現被告乙○○隨同警員前往上
    址現場拍照之情形，充其量僅係被告輔以為言詞自白情境內
    容之延伸，與上開證人之證言，均未具提供個案犯罪行為人
    人格特徵、行徑過程以供比對、特定其對象之作用，遑論能
    佐助前開自白證據以建立被告乙○○與本件案發事實之關連
    性。另證人即承辦警員甲○○、丙○○於本院審理時，對於
    本件查獲之過程雖證稱：係因據管區警員轉告，曾經某居民
    表示上址一帶經常發生竊案，並曾於夜間見有駕駛上開車號
    車牌之人載運電線出沒於現場附近，乃依所述車號查得被告
    而據其自白等語，然其內容不僅籠統含糊，且均為轉述，公
    訴人復未能提出任何證據以供進一步查證其內容，自難據以
    為認定被告前揭犯罪事實之證據。
五、此外，公訴意旨雖另以本件被害人於竊案發生後，並未主動
    報案，其承辦警員係因被告自白並帶同前往現場，始得悉上
    情並循線訪得被害人等情，以推論被告涉犯本件犯行，然本
    件承辦警員約談被告乙○○之原因背景，既為概括調查現場
    附近曾經發生之不特定多起相類竊案而然，已如前述，被告
    乙○○於警詢中自白後，雖曾引領承辦警員至現場並指出所
    稱犯罪之地點，然依證人即承辦警員甲○○於本院審理時所
    述，被告當時對該現場所為指認，除隨手指出概略之地點外
    ，既未進一步就案發時如被竊電線原本設置之情形、位置，
    及其如何在現場以所稱之十字型螺絲起子竊取該電線等細節
    內容具體指明（詳本院卷第95頁反面），無從印證其所言究
    與事實相符，抑或僅因隨機指地而偶合於現場附近多筆曾發
    生竊案地點其一，尚非無疑，本件自不得以承辦警員係依被
    告自白指出之地點而循線訪得曾發生竊案一節，遽認被告乙
    ○○有公訴意旨所指竊盜犯行。
六、綜上所述，本件依現有卷證，既不能認定被告有前揭公訴意
    旨指訴之竊盜犯行，揆諸前開說明，應認為不能證明被告犯
    罪，應為被告無罪之諭知。
據上論斷，應依刑事訴訟法第284 條之1 、第301 條第1 項，判
決如主文。
本案經檢察官簡志祥到庭執行職務
中    華    民    國    97    年    12    月    15    日
                      刑事第二庭  法  官  陳松檀
以上正本證明與原本無異。
如不服本判決應於收受本判決送達後10日內向本院提出上訴書狀
，其未敘述上訴理由者，並得於提起上訴後10日內向本院補提理
由書狀（均須按他造當事人之人數附繕本）「切勿逕送上級法院
」。
中    華    民    國    97    年    12    月    15    日
                                  書記官  黃佳惠


司法院資訊處製作；財團法人民間司法改革基金會備份。
